【裁判字號】    98,交聲,436
【裁判日期】    990318
【裁判案由】    違反道路交通管理處罰條例聲明異議
【裁判全文】
臺灣新竹地方法院交通事件裁定         98年度交聲字第436號
移送機關即
原處分機關  交通部公路總局新竹區監理所
異  議  人
即受處分人  丙○○
上列異議人即受處分人因違反道路交通管理處罰條例案件，對於
交通部公路總局新竹區監理所民國98年6 月22日竹監自字第裁50
－E00000000 號裁決書，聲明異議，本院裁定如下：
    主  文
異議駁回。
    理  由
一、原處分意旨略以：異議人即受處分人丙○○於民國98年3月2
    1日晚上11時52分許，駕駛車號W4－6007號自小客車，行經
    新竹縣竹北市○○路（頭前溪橋北上），因拒絕接受酒精濃
    度測試之檢定，為時任新竹縣政府警察局竹北分局竹北派出
    所警員乙○○填掣竹縣警交字第E00000000號舉發違反道路
    交通管理事件通知單（下稱違規通知單）舉發，原處分機關
    調查後認異議人有前開違規行為，乃於98年6月22日依道路
    交通管理處罰條例第35條第4項、第67條第2項前段（裁決書
    漏載）規定，裁處異議人罰鍰新臺幣（下同）60,000元，並
    吊銷駕駛執照，3年內禁考。
二、異議意旨略以：
（一）伊於98年3月21日晚上11時52分許駕駛車號W4－6007號之
      福特六和廠牌汽車，行駛於新竹市○○路（頭前溪橋北上
      ）時為警乙○○查獲，致遭裁決60,000元之罰鍰。查伊因
      朋友喝酒醉開車載朋友，從新竹返回竹北路上，遇上執勤
      員警要求進行酒測，此時伊下車正要配合實行酒測，不料
      朋友因酒意濃重突然下車咆哮亂走，當時車輛多行駛速度
      快，伊因顧及朋友安全，於是麻煩員警乙○○稍等一下，
      伊先安置朋友上車後再進行酒測，這時員警未查清楚就認
      定伊喝酒，而且也還沒有進行酒測強制將伊汽車扣留，移
      置新竹縣警察局車輛移置保管場，並將伊強押帶至竹北派
      出所開罰紅單。
（二）再云警政署規定，警方對駕駛人實施酒測前，必須先詢問
      對方喝下最後一口酒的時間，如果在被攔檢前才剛喝了酒
      ，可向員警要求休息超過15分鐘再酒測，或是喝個水漱口
      ，避免口內的酒精濃度遠高於體內的酒精濃度，惟當時員
      警並未盡此告知義務，可見執法者草率並無依照處罰條例
      程序確認伊有喝酒之事實，就以公權力枉下剝奪個人財產
      權利安全、自由，是否有處理過當之嫌，實感不服特狀申
      訴，爰狀請撤銷原處分等語。
三、按汽車駕駛人，拒絕接受酒精濃度測試之檢定者，處60,000
    元罰鍰，並當場移置保管該汽車及吊銷該駕駛執照，3年內
    不得考領駕駛執照，道路交通管理處罰條例第35條第4項前
    段、第67條第2項前段分別定有明文。又交通法庭認為聲明
    異議無理由者，應以裁定駁回之，道路交通案件處理辦法第
    19條定有明文。
四、經查：
（一）本件異議人即受處分人丙○○於前揭時間駕駛上開自小客
      車，行經新竹縣竹北市○○路（頭前溪橋北上），因酒後
      駕車為警攔停而拒絕接受酒精吹測之事實，業據證人即舉
      發本件交通違規事件之新竹縣政府警察局交通隊警員乙○
      ○於本院調查時具結證述：「那天我還在竹北派出所服務
      ，分局在頭前溪橋北上路段執行擴大臨檢勤務，我就看到
      一部自小客車，駕駛人的臉是紅的，我就把他攔下來查看
      。與他對談的時候，就有濃濃的酒味，就請駕駛人下車接
      受酒精測試的吹測，後來乘客下來阻止要異議人不要吹，
      異議人一直去顧乘客，乘客有喝酒的狀況。當時我們是在
      頭前溪橋上封閉內側車道，我們要請異議人吹測，異議人
      說他沒有不配合，可是我們等了很久，他都一直不過來吹
      測，靠在中央分隔島上，後來在橋上僵持不下，後來有將
      乘客帶回警局辦妨害公務。我們也有錄影蒐證。」、「（
      請異議人配合進行酒測時，有沒有跟他告知酒精濃度測試
      標準流程及方法？）我們在頭前溪橋及派出所都有請異議
      人過來配合酒測，他就不過來，他就在中央分隔島上跑來
      跑去。正常的程序是請駕駛人過來的時候，會將儀器歸零
      給他看，並且告知他如何吹測，但是異議人都不過來，所
      以我們就沒有辦法跟他講。」、「（從攔停到把駕駛人帶
      回派出所的時間持續多久？）約有半個小時。」、「（如
      果正常配合攔檢多久就可以完成？）五分鐘。」、「（你
      與駕駛人對談的過程中，有無發現異議人身上有酒味、有
      喝酒的情形？）就是聞到酒味，才要叫他過來配合吹測。
      」、「酒測器時間過長就會自動跳掉並且列印，列印出來
      的會變成沒有數值，本件酒測單有三張，數值都是空白的
      ，就是代表意義人隔太長的時間沒有吹測。」等語綦詳（
      見本院卷第18至19頁），核與證人即與警員乙○○同時執
      勤之新竹縣政府警察局竹北分局竹北派出所警員甲○○於
      本院調查時具結證述：「當時乙○○在北上車道攔停異議
      人時，我當時是往下走到將近與新竹市交界，我聽到無線
      電叫我回來，可能是因為拒絕配合，我就回來。我回來看
      到的情形是異議人的情況還可以，只是他的朋友在車上，
      喝蠻多酒，但是還沒有到很醉，就從中阻攔我們執行勤務
      ，一直叫異議人不要配合，為什麼要配合，我跟異議人的
      朋友說你去車上坐好，駕駛人不是你，如果能夠配合的話
      我們就把這個工作執行完畢，結果異議人的朋友就一直阻
      擋，異議人也聽他朋友的，就開始不配合。那時候就沒辦
      法，只好說把他們二位坐上我們的巡邏車回派出所，並且
      把異議人的車子開回派出所。因為異議人身上的酒味非常
      濃厚，所以就一直堅持要異議人作酒精測試，問他要不要
      接受酒精濃度測試，連問了好幾次，但是異議人都不願意
      接受，而異議人的朋友也一直從中阻攔我們公務的行為，
      ...。」、「看異議人的眼神，眼睛紅紅的，眼神呆滯，
      講話沒有很順暢，而且身上有酒味，他百分之百有喝酒。
      」、「（你們請異議人配合酒測時，有與他解釋實施酒測
      的標準流程嗎？）我們在頭前溪橋有跟異議人講，依政府
      規定飲酒不能駕車，而你現在全身酒味，有喝酒的嫌疑，
      請你配合作酒精測試。」、「（從要攔停車輛在頭前溪橋
      請異議人配合酒測，到請他回派出所中間大概多久？）在
      現場應該有四十分鐘以上。」、「（如果駕駛人正常的配
      合，多久可以完成？）配合的話連同開單，大概五到八分
      鐘就可以完成。」等攔停異議人並為其實施呼氣酒精濃度
      測試而遭拖延等情節大致相符（見本院卷第19至20頁），
      並有新竹縣政府警察局竹北分局竹北派出所警員陳己揚於
      98年3月22日出具之偵查報告1紙存卷可查（見本院卷第37
      頁），衡以證人乙○○、甲○○係依法執行交通攔檢稽查
      勤務，與異議人素不相識，彼此間無任何怨隙，自無甘冒
      偽證罪責，設詞誣陷異議人之動機，所為證述應堪採信。
（二）證人乙○○並提出現場執勤錄音光碟2片，經本院勘驗之
      結果：異議人於實施呼氣酒精濃度測試時，遲遲不予進行
      呼氣酒精之檢測，經警解釋吹氣之方法後，異議人仍消極
      拖延不願配合，甚數度與員警爭執、拉扯，或告以「再拉
      就告你傷害」等語欲恫嚇員警，有本院勘驗筆錄1份附卷
      可稽（見本院卷第73至73頁），足認本件異議人僅在表面
      上推拖敷衍，實際上並未配合執勤員警指示實施酒測，亦
      不願與員警溝通，其有拒絕接受酒精濃度測試檢定之違規
      行為，洵屬明確，被告辯稱：員警未告知呼氣測試方法云
      云，即乏所據，不足採信。
（三）本件員警實施酒精濃度檢測之儀器，業經濟部標準檢驗局
      檢驗合格，有效期限至99年10月1日，此有經濟部標準檢
      驗局呼氣酒精測試器檢定合格證書2份在卷為憑（見本院
      卷第25至26頁），是該酒精濃度檢測儀既仍在有效期限內
      ，其正確性應無庸置疑。
五、綜上所述，異議人確有裁決書所載之違規事由，原處分機關
    爰依道路交通管理處罰條例第35條第4項、第67條第2項前段
    、違反道路交通管理事件統一裁罰基準及處理細則規定，裁
    處異議人60,000元罰鍰、吊銷駕駛執照，3年內禁考，於法
    並無不合，本件異議為無理由，應予駁回。
六、據上論結，應依道路交通案件處理辦法第19條，裁定如主文
    。
中    華    民    國    99    年    3     月    18    日
                  交通法庭    法  官  蔡欣怡
如不服本裁定，應於裁定送達後5日內向本院提出抗告狀。
以上正本證明與原本無異。
中    華    民    國    99    年    3     月    18    日
                              書記官  曾柏方

司法院資訊處製作；財團法人民間司法改革基金會備份。
